臺灣板橋地方法院刑事裁定　　　　　　 100年度聲字第5406號
聲明異議人　范保業
即 受刑 人
上列聲明異議人即受刑人因犯妨害風化案件，對於臺灣臺南地方
法院檢察署檢察官執行指揮書（100 年度執更助子字第163 號）
聲明異議，本院裁定如下：
    主  文
異議駁回。
    理  由
一、聲明異議意旨略以：聲明異議人即受刑人范保業前經本院分
    別判處有期徒刑4 月、4 月確定，經臺灣臺南地方法院檢察
    署檢察官以100 年度執更助子字第163 號執行指揮書指揮執
    行，然卻未說明受刑人為何不得易服社會勞動，惟按立法院
    通過易服社會勞動之修正條文，其旨在藉易服社會勞動以減
    少國家社會成本之付出，且若受刑人得易服社會勞動，除可
    兼顧機關團體、鄰里社區之環境美化，亦可顧及受刑人之家
    庭生計等問題，而依法治之精神，犯罪者理當受懲，但如有
    替代之法，並可兼收其效果，則又何必非要將人隔離於社會
    ；受刑人父親年邁，已83歲，而家中又有7 歲幼子，配偶為
    外籍新娘，工作不穩定、收入微薄，受刑人係家中獨子，負
    有維持家中經濟及照顧家人之職責；又受刑人現已服刑應執
    行有期徒刑之一半，請求准予對受刑人所受4 月、4 月有期
    徒刑，應執行7 月之有期徒刑易服社會勞動執行，為此聲明
    異議云云。
二、按受刑人或其法定代理人或配偶以檢察官執行之指揮為不當
    者，得向諭知該裁判之法院聲明異議，刑事訴訟法第484 條
    定有明文。又本條所稱「諭知該裁判之法院」，乃指對被告
    之有罪判決，於主文內實際宣示其主刑、從刑之裁判而言（
    最高法院79年台聲字第19號判例意旨參照）；復按刑法第41
    條第2 、4 、8 項分別規定：「依前項規定得易科罰金而未
    聲請易科罰金者，『得』以提供社會勞動6 小時折算1 日，
    易服社會勞動」、「前2 項之規定，因身心健康之關係，執
    行顯有困難者，或易服社會勞動，難收矯正之效或難以維持
    法秩序者，不適用之」、「第1 項至第4 項及第7 項之規定
    ，於數罪併罰之數罪均得易科罰金或易服社會勞動，其應執
    行之刑逾6 月者，亦適用之」，該條文係規定受6 月以下有
    期徒刑者「得」易服社會勞動，於數罪併罰之數罪均得易科
    罰金或易服社會勞動，其應執行之刑逾6 月者，亦「得」易
    服社會勞動，惟若易服社會勞動難收矯正之效或難以維持法
    秩序者，不適用之，非謂其一提出聲請易服社會勞動，即應
    准許，檢察官就是否准予易服社會勞動，仍得審查有無難收
    矯正之效或難以維持法秩序之不宜准許之情形；而所謂之「
    難收矯正之效」及「難以維持法秩序」，均屬不確定法律概
    念，此乃係立法者賦予執行者能依具體個案，考量犯罪所造
    成法秩序等公益之危害大小、施以自由刑避免受刑人再犯之
    效果高低等因素，據以審酌得否易科罰金或易服社會勞動，
    此乃執行者所為關於自由刑一般預防（維持法秩序）與特別
    預防（有效矯治受刑人使其回歸社會）目的之衡平裁量，非
    謂僅因受刑人個人家庭、生活處遇值得同情或犯後態度良好
    即應予以准許，且法律賦予執行檢察官此項裁量權，僅在發
    生違法裁量或有裁量瑕疵時，法院始有介入審查之必要；經
    查：
(一)、受刑人前因於民國100 年2 月27日之妨害風化案件，經本院
    以100 年度簡字第3254號刑事簡易判決判處有期徒刑4 月，
    如易科罰金以新臺幣1,000 元折算1 日，100 年5 月23日確
    定（下稱甲案，該案所處徒刑之執行部分，經臺灣板橋地方
    法院檢察署檢察官以100 年度執字第6654號函知臺灣臺南地
    方法院檢察署以受刑人住所屬於該署轄區為由，請代為執行
    受刑人前揭判決確定所處之有期徒刑4 月，受刑人因於100
    年7 月14日自行前往臺灣臺南地方法院檢察署報到而開始執
    行，刑期起算日期100 年7 月14日，指揮書執畢日期100 年
    11月13日）；又因於100 年2 月9 日之妨害風化案件，經本
    院以100 年度簡字第2895號刑事簡易判決判處有期徒刑4 月
    ，如易科罰金以新臺幣1,000 元折算1 日，100 年5 月16日
    確定（下稱乙案，該案所處徒刑之執行部分，經臺灣板橋地
    方法院檢察署檢察官以100 年度執字第7222號執行，刑期起
    算日期100 年11月14日，指揮書執畢日期101 年3 月13日）
    ，上開甲、乙二案件所宣告確定之有期徒刑，嗣經本院以10
    0 年度聲字第3657號裁定應執行有期徒刑7 月，如易科罰金
    以新臺幣1,000 元折算1 日，100 年8 月22日確定（甲、乙
    二案經定應執行刑後之徒刑執行部分，經臺灣板橋地方法院
    檢察署檢察官於100 年9 月21日換發100 年度執更字第2549
    號執行，併囑託臺灣臺南地方法院檢察署以100 年執更助字
    第163 號執行，刑期起算日期100 年7 月14日，指揮書執畢
    日期101 年2 月13日）各情，有臺灣高等法院被告前案紀錄
    表、上開案號判決書、臺灣板橋地方法院檢察署100 年度偵
    字第5123、6179號聲請簡易判決處刑書等在卷可稽，並經本
    院職權調取臺灣臺南地方法院檢察署100 年度執更助字第16
    3 號全卷核閱無誤。
(二)、又本件受刑人前固於100 年8 月15日、同年10月4 日，就上
    開甲、乙二案件所宣告確定之有期徒刑，及嗣經本院以100
    年度聲字第3657號裁定就上開甲、乙二案件所宣告確定之有
    期徒刑定應執行有期徒刑7 月部分，聲請易服社會勞動在案
    ，然經執行檢察官於100 年10月11日提解受刑人到案，告以
    因受刑人前已有犯罪紀錄，並經執行有期徒刑6 月，又因上
    開甲、乙案二次犯妨害風化案件分別經判處有期徒刑4 月、
    4 月，且甲、乙案均係累犯，受刑人係3 次均故意犯而受有
    期徒刑宣告，甲案及乙案均為累犯等情，因認如不執行原宣
    告刑，難收矯正之效或難以維持法秩序為由，而不准易服社
    會勞動等情，經本院依職權向臺灣臺南地方法院檢察署調取
    前揭100 年度執更助字第163 號執行卷宗（子股）全卷核閱
    無誤，並有聲請狀2 件、臺灣臺南地方法院檢察署100 年10
    月14日南檢欽子100 執聲他1975字第63392 號函、臺灣臺南
    地方法院檢察署執行科100 年10月11日訊問筆錄在卷可參，
    是聲請人謂臺灣臺南地方法院檢察署檢察官以100 年度執更
    助字第163 號執行指揮書指揮執行，然卻未說明受刑人為何
    不得易服社會勞動云云，顯與前揭事證不符，已有誤會。
(三)、茲審諸本件受刑人所犯上開甲、乙二案妨害風化犯行，分別
    經本院判處有期徒刑4 月、4 月，如易科罰金，均得以新臺
    幣1,000 元折算1 日，上開甲、乙二案件所宣告確定之有期
    徒刑，嗣且經本院以100 年度聲字第3657號裁定應執行有期
    徒刑7 月，如易科罰金以新臺幣1,000 元折算1 日確定在案
    ，是受刑人上開所應執行之有期徒刑，依諸刑法第41條第2
    、8 項之規定，固「得」以提供社會勞動6 小時折算1 日之
    方式易服社會勞動，然核諸受刑人於乙案在100 年2 月9 日
    下午經警查獲後，又於同年月27日再犯甲案，此有上開甲、
    乙二案之刑事簡易判決書、臺灣板橋地方法院檢察署檢察官
    100 年度偵字第5123、6179號聲請簡易判決處刑書附卷可考
    ，已難認其有何悔悟之意；況受刑人於本件甲、乙二案犯行
    前，曾於84年間因妨害風化案件，經本院以84年度易字第35
    76號判決判處有期徒刑5 月，如易科罰金以銀元300 元折算
    1 日確定，並於84年10月6 日易科罰金執行完畢，復於97年
    間因2 次妨害風化案件，經本院以97年度訴字第1807號判決
    分別判處有期徒刑4 月、4 月，並定應執行有期徒刑6 月，
    如易科罰金以新臺幣1,000 元折算1 日確定，於98年1 月21
    日甫縮刑期滿執行完畢等情，有上開臺灣高等法院被告前案
    紀錄表在卷可按，是其於該案有期徒刑執行完畢後5 年內，
    猶仍再犯與該案相同性質之妨害風化罪，併因於甲、乙二案
    均構成累犯，可認受刑人確有一再重複為妨害風化犯行之情
    ，則甲、乙二案所處徒刑暨該2 案所定應執行有期徒刑7 月
    部分，如不予執行，核有難收矯正之效及維持法秩序，而有
    執行刑罰之必要，是執行檢察官審酌上開事由而未允准受刑
    人易服社會勞動之聲請，洵屬有據，自難認其執行之指揮有
    何逾越法律授權、專斷等濫用權力之情事；再者，受刑人若
    因入監執行有期徒刑而有可能致家庭成員生活困難之情，尚
    可向各地方政府之社會局請求協助，臺灣臺南地方法院檢察
    署執行科於受刑人入監執行當日亦曾訊問受刑人家裡是否需
    要社會局協助安置，受刑人當場回答「不用」等語（見臺灣
    臺南地方法院檢察署子股100 年度執助字第543 號執行卷宗
    之臺灣臺南地方法院檢察署執行科100 年7 月14日訊問筆錄
    第2 頁），受刑人復以此家庭因素之理由聲請易服社會勞動
    ，亦非可採，附此敘明；是本件檢察官執行之指揮核無不當
    ，本件受刑人執前事由聲明異議，並無理由，應予駁回。
據上論斷，應依刑事訴訟法第486條，裁定如主文。
中    華    民    國    100   年    12    月    13    日
                  刑事第二十庭  法  官  陳明偉
上正本證明與原本無異。
如不服本裁定，應於裁定送達後5日內向本院提出抗告狀。
                                書記官  黃頌棻
中    華    民    國   100    年    12    月    13    日